臺灣基隆地方法院基隆簡易庭民事小額判決　　　　　九十三年度基小字第五九二號
　　原　　　告　丁○○○○○○.
　　被　　　告　丙○○
　　訴訟代理人　乙○○
右當事人間請求給付報酬事件，本院於九十三年十二月九日言詞辯論終結，判決如下
：
    主      文
原告之訴駁回。
訴訟費用新台幣壹仟元由原告負擔。
    理由要領
一、被告經合法通知，未於最後言詞辯論期日到場，核無民事訴訟法第三百八十六條
    各款所列情形，爰依原告聲請，由其一造辯論而為判決。
二、原告起訴主張被告於民國（下同）九十二年四月八日與原告簽訂委任契約，約定
    由原告代為請領被告勞工保險之殘廢給付，並於委任契約第三條、第五條約定，
    被告應於取得勞保給付即日起三日內，給付原告勞保給付總額百分之二十之委任
    報酬，嗣被告已於九十三年二月十日取得勞工保險局（簡稱勞保局）支付之勞保
    殘廢給付新台幣（下同）二十八萬一千六百元（匯入華南銀行七堵分行0000
    00000000號帳戶），依約被告應給付原告委任報酬五萬六千三百二十元
    。詎被告未依約給付，原告聲請調解後，亦未到場調解，為此提起本件訴訟。本
    件委任書係由被告胞兄乙○○即被告訴訟代理人主動向原告要約，原告與被告簽
    約時，被告看診已逾一年，因被告未積極配合治療，醫生始未開立診斷證明書；
    且於九十二年四月八日至同年十二月二日間，原告從未接獲被告及其訴訟代理人
    乙○○書面通知終止委任契約。嗣於九十二年十二月二日，被告治療過程已達可
    申請之時間，原告乃填妥「勞工保險殘廢診斷書」上之姓名、地址欄等基本資料
    ，交由原告胞妹蕭素珠陪同被告丙○○開立勞保診斷書，並由蕭素珠於九十二年
    十二月三十日陪同被告回診，取得長庚醫院基隆分院開立之「勞工保險殘廢診斷
    書」，原告同時為被告填寫勞工保險給付申請書（其中傷病日期、審定殘廢日期
    及申請日期由蕭素珠填寫），由被告提供其華南銀行存摺影本一份，在給付申請
    書上蓋印章，後來的事是被告自己去做。被告雖辯稱原告於受委任時即填妥申請
    書云云，然於委任時尚無法得知被告是否能請領給付，不可能先填好殘廢診斷書
    及給付申請書，是陪同被告看診數次，確認可請領殘廢給付後才填寫資料。被告
    既由蕭素珠陪同開立診斷證明書，又使用原告提供之「勞工保險殘廢診斷書」、
    「勞工保險給付申請書」，亦證被告並無終止委任契約之意，自應依約給付原告
    委任報酬等語。
三、被告則以係在九十二年四月八日於長庚醫院基隆分院碰到原告，因原告表示與醫
    院醫生及勞保局人員熟識，可多請領勞保給付，乃與原告簽立委任書，原告並填
    妥勞保給付申請書交給被告。然門診時甲○○醫師言明須連續治療一年方可開立
    殘廢診斷證明書，並稱被告自己申請即可，不要聽信勞保黃牛慫恿，被告方知受
    騙，乃欲向原告拿回委任書，然因原告表示未將委任書帶在身上改天再拿，被告
    以為委任書經塗改應為無效，乃未急於取回。嗣被告住院治療一個月，乃在九十
    二年五月十三日請甲○○醫師開立住院證明，並透過基隆市建築材料工會寄至勞
    保局申請住院補助五千多元，又於治療近一年後由甲○○醫師於九十二年十二月
    二日開立殘廢診斷證明書，再經由建築材料工會將之寄至勞保局申請殘廢給付，
    勞保局並於九十三年二月十日將二十八萬多元匯入被告華南銀行帳戶，其間原告
    並無提供任何服務。詎不知原告從何得知被告已領得殘廢給付，乃經常打電話或
    叫人來要錢，使被告心生恐懼，不敢到調解委員會調解。經被告請教工會請領勞
    保給付之程序，工會答稱因被告投保單位係在工會，一切勞保申請皆須經由工會
    行文勞保局，方知原告在詐欺被告等語，資為抗辯。
四、本件原告主張被告委託其辦理勞工保險殘廢給付事宜，被告並同意以給付總申請
    金額百分之二十作為原告之委任報酬，其後被告並已領取二十八萬一千六百元殘
    廢給付之事實，業據提出委任書一件為證，復為被告所不爭執，自堪信原告此部
    分之主張為真實。惟原告主張其得依據前開委任書之約定，請求被告給付相當給
    付總金額二成即五萬六千三百二十元之委任報酬云云，則為被告所否認，是原告
    得否依兩造所簽訂之上開委任契約向被告請求系爭報酬，為本件爭點所在，茲分
    別論述如下：
  一按委任者，謂當事人約定，一方委託他方處理事務，他方允為處理之契約；又受
    任人處理委任事務，應依委任人之指示，並與處理自己事務為同一之注意，其受
    有報酬者，應以善良管理人之注意為之；受任人應受報酬者，除契約另有訂定外
    ，非於委任關係終止及為明確報告顛末後，不得請求給付，民法第五百二十八條
    、第五百三十五條、第五百四十八條第一項分別定有明文。是民法上所稱之「委
    任」，係重在一方要為他方處理事務，至有無報酬，僅為受任人之注意義務程度
    不同而已；而如約定受有報酬者，受任人應於依委任本旨處理事務且明確報告顛
    末後始得向委任人請求。經查，本件原告固主張其受被告委任後，因發現被告未
    積極配合治療，醫生始未開立診斷證明書，並在原告胞妹蕭素珠多次陪同被告治
    療及取得診斷證明書後，由原告為被告填寫勞工保險給付申請書上被告個人資料
    ，再交由被告申請而能取得勞工保險殘廢給付云云；惟此為被告所否認，辯稱係
    原告偽稱其與醫院及勞保局人員熟識，可多領勞保給付，被告方與之簽訂契約，
    嗣於接受門診治療時經醫生告知申請勞保給付可由自己申請時，被告方知受騙，
    且原告除於接受委任時曾代填被告個人資料外，之後所有向勞保局申請殘廢給付
    程序，均是被告在取得醫生開立之殘廢診斷證明書後，透過工會向勞保局申請勞
    工殘廢給付，完成整個申請程序，其間原告並無提供任何服務等語，原告就此復
    未能提出其確有依委任契約本旨為被告提供服務之積極證明；且被告申請勞工保
    險殘廢給付之程序，係由投保單位檢具由該單位用印之殘廢給付申請書及專科醫
    師出具之殘廢診斷書，為被告向勞保局提出申請獲准，而被告所檢具之殘廢診斷
    書係在其無法向原告取回時，由被告再度向醫生請求開立內容相同之診斷證明書
    等情，有勞工保險局九十三年十一月十七日保給殘字第○九三一○二七七八七○
    號函及財團法人長庚紀念醫院基隆分院九十三年十一月十八日（九三）長庚院基
    字第三三九七號函覆資料在卷可按，顯見無論是申請勞工殘廢給付之相關資料或
    過程，原告均未參與且無法參與，如何能謂有替被告提供服務？是原告依委任關
    係請求被告給付報酬，難謂有理。
  二次按請領殘廢給付者，應備書件如下：１、殘廢給付申請書。２、給付收據。３
    、殘廢診斷書。４、經Ｘ光片檢查者，附Ｘ光照片，勞工保險條例施行細則第七
    十六條定有明文；且投保單位應為所屬被保險人或其受益人辦理請領保險給付手
    續，不得收取任何費用乙情，勞工保險條例施行細則第五十條亦定有規定。查被
    告係於九十三年一月十四日檢具殘廢給付申請書及殘廢診斷書向勞保局提出殘廢
    給付之申請乙情，有勞保局前揭函文及所附上開文件附卷可稽，而原告除其所稱
    曾依被告提供之資料，在申請書上代填被告年籍資料及曾陪同被告看診外，其與
    申請勞工保險給付具有重要關係之專科醫生所出具之診斷證明書，或是經投保單
    位用印之殘廢給付申請書，原告均未且均無為被告進行處理之可能，此外所餘部
    分僅為勞保局之審查程序而已，則原告在受被告委任時已無應為之事項。至於勞
    保局調取相關資料及核定給付之等級，亦均係依據法令賦予之職權逕為辦理，原
    告並未進行任何協調接洽事宜，原告自不可僅憑其為被告在申請書上填寫被告年
    分之二十之委任報酬，其顯非合理。從而被告辯稱原告並未為其為任何委任事務
    之處理，即屬有據，應堪採信。
五、綜上所述，本件被告所領得之殘廢給付，係勞保局依據被告自行檢具之申請書件
    ，依職權調取相關文件審查後，認被告符合規定而准予核發，原告就此過程並未
    為任何委任事務之處理，更未將處理委任之情形向被告為報告，參諸前揭說明，
    原告自無從依委任之法律關係向被告請求報酬。是原告請求被告給付五萬六千三
    百二十元及自九十三年二月十三日起至清償日止，按年息百分之五計算之遲延利
    息云云，即屬無據，應予駁回。
六、本件訴訟費用一千元由原告負擔。
中　　　華　　　民　　　國　　九十三　　年　　 十二 　　月　　二十三　　日
                                臺灣基隆地方法院基隆簡易庭
                                        法      官  林玉珮
右為正本係照原本作成。
對於本件判決如有不服，應於收受送達後二十日內向本院提出上訴書狀，上訴於本院
合議庭，並按他造當事人之人數附具繕本。
當事人之上訴，非以判決違背法令為理由不得為之，上訴狀應記載上訴理由，表明下
列各款事項：
(一)原判決所違背之法令及其具體內容。
(二)依訴訟資料可認為原判決有違背法令之具體事實。
中　　　華　　　民　　　國　　九十三　　年　　 十二 　　月　　二十三　　日
                                        法院書記官  湯惠芳
